【裁判字號】    92,訴,93
【裁判日期】    920430
【裁判案由】    損害賠償
【裁判全文】
臺灣士林地方法院民事判決  九十二年訴字第九三號
    原      告  乙○○
    被      告  丁○○
                丙○○
    共      同
    訴訟代理人  甲○○  住同右.
右當事人間請求損害賠償事件，本院判決如左：
    主      文
原告之訴駁回。
訴訟費用由原告負擔。
    事實及理由
一、原告主張：被告各為台北榮民總醫院（下稱榮總醫院）傷殘重建中心之代理主任
    、政風室主任，負責榮總醫院員工消費合作社（下稱合作社）社員代表之選舉，
    竟不經投票之方式，私相授受，指派孫存寧擔任社員代表，完全不尊重合作社選
    舉罷免法第二條之規定。被告共同利用職權之不法行為，侵害原告之選舉權及被
    選舉權，即侵害原告之名譽人格權，應負連帶損害賠償責任。並聲明被告應在榮
    總人雜誌及榮總ＢＢＳ站上刊登道歉啟事向原告道歉云云。
二、被告則以：原告未依規定向主管機關提出異議，直接向法院提起訴訟，顯不合程
    式。依合作社章程準則並未明定須以投票方式產生社員代表，故傷殘重建中心由
    各課推舉人選，以產生社員代表，並未違反規定，亦無指派情事。原告指摘被告
    負責選舉業務及侵害原告之選舉權與被選舉權，皆與事實不符。又傷殘重建中心
    之屬性並非合作社，僅係榮總醫院之一級單位，有關社員代表產生方式，當然須
    依照合作社所頒發之規定，既已合乎規定，即無所謂違法問題存在。原告空言其
    選舉權、被選舉權受到侵害，然並未舉證被告等之行為有故意或過失，原告當無
    賠償請求權。又原告主張其選舉權、被選舉權受到侵害，則請求被告賠償，應請
    求為原狀之回復，即回復其選舉舉權，其捨此不為，竟要求被告道歉，於法無據
    等語置辯。並聲明原告之訴駁回。
三、按侵權行為所發生之損害賠償請求權，以有故意或過失不法侵害他人權利為其成
    立要件，若其行為並無故意或過失，即無賠償可言。又損害賠償之債，以有損害
    之發生及有責任原因之事實，並二者之間，有相當因果關係為成立要件，最高法
    院四十九年台上字第二三二三號、五十四年台上字第一五二三號、四十八年台上
    字第四八一號判例分別著有明文。查被告丙○○係榮總醫院傷殘重建中心政風室
    主任，兼辦社工業務（含有關合作社之事項），因於九十年一月四日接獲合作社
    來函，文中要求榮總醫院各一級單位，須以五十人為比例，產生一位社員代表，
    施基榮乃依前文規定並援例簽經被告丁○○代理主任核可後，分別會請傷殘重建
    中心各課室推舉人選，人選如逾二人以上時，再選出一人為代表。案經會請各課
    室後，因僅有秘書室推舉孫存寧，丙○○與丁○○乃分別於社員代表名冊蓋章後
    ，以孫存寧為該中心社員代表之事回覆合作社。又合作社於八十八年三月二十九
    日頒發之「台北榮總員工消費合作社章程準則」延用至今，依前述章程準則第十
    二條規定「社員代表由各一級單位按人數比例產生，以社員五十人產生一位代表
    ，但單位人數不足五十人時，亦可產生一位代表」，觀諸條文內容，並未明訂須
    以投票方式產生社員代表，而傷殘重建中心為榮總醫院轄下之一級單位，辦理有
    關合作社之業務，自應依前述規定，由各課室推舉人選，以產生社員代表。又本
    案曾經主管機關台北市社會局函查，嗣經合作社函復後，該局亦未指稱孫存寧當
    選有不法情事等情，業據被告提出合作社九Ｏ北總合字第Ｏ三八號函影本、傷殘
    重建中心公文傳閱單影本、合作社第五屆社員代表名冊影本、合作社章程準則影
    本、台北市政府社會局北市社一字第Ｚ○○○○○○○○○Ｏ、Ｚ○○○○○○
    ○○○Ｏ號函影本各一件為證，且為原告所不爭執，自堪信為真實。足見被告依
    傷殘重建中心各課室推舉孫存寧為該中心之社員代表，在社員代表名冊核章之行
    為，係依榮總醫院規定行事，尚不得謂之有過失或故意。又被告均非辦理合作社
    社員代表選務之工作人員，亦難謂被告之行為與原告之社員代表選舉權、被選舉
    權受侵害間有相當因果關係。是原告主張損害賠償之債，既不合於民法第一百八
    十四條第一項規定之侵權行成立要件，即無損害賠償請求權存在。
四、又按名譽為人在社會上享有一般人對其品德、聲望或信譽等所加之評價，是屬於
    一個人在社會上所受之價值判斷，因此名譽有無受損害，應以社會上對其評價是
    否貶損為斷。本件原告於合作社社員代表之選舉權、被選舉權受侵害，即認屬實
    ，原告在社會上所建立之聲望未必有所減損，信譽未必低落，非屬名譽遭受損害
    ，原告依民法第一百九十五條第一項規定請求回復名譽之處分，殊有未合。
五、從而原告依據侵權行為之法律關係，請求被告應在榮總人雜誌及榮總ＢＢＳ站上
    刊登道歉啟事向原告道歉，於法無據，應予駁回。
六、兩造其餘攻擊防禦方法，已無關本件判決勝敗之判斷，爰不一一審究，附此敘明
    。
七、據上論結，原告之訴為無理由，依民事訴訟法第七十八條，判決如主文。
中      華      民      國    九十二    年      四      月      三十    日
                                        臺灣士林地方法院民事第二庭
~B法      官  周明鴻
右為正本，係照原本作成。
如對本判決上訴須於判決送達後廿日內向本院提出上訴狀。
中      華      民      國    九十二    年      五      月       一     日
~B法院書記官  林義傑


司法院資訊處製作；財團法人民間司法改革基金會備份。
